臺灣板橋地方法院刑事判決　　　　　　　94年度交易字第30號
公　訴　人　臺灣板橋地方法院檢察署檢察官
被　　　告　乙○○
上列被告因過失傷害案件，經檢察官提起公訴（93年度偵字第11
839 號），嗣因被告就被訴事實為有罪之陳述，本院告知被告簡
式審判程序之旨，並聽取當事人之意見後，裁定改由受命法官獨
任依簡式審判程序進行，判決如下：
    主  文
乙○○因過失傷害人，處有期徒刑參月，如易科罰金，以參佰元
折算壹日。
    事  實
一、乙○○考領有重型機車駕駛執照，其於民國91年8 月6 日（
    起訴書誤載為同年月5 日）下午3 時20分許，騎乘車牌號碼
    BAL-521 號重型機車，自其臺北縣板橋市○○路72之3 號住
    處出發，隨後沿臺北縣板橋市○○路1 段40巷17弄往文化路
    方向行駛。嗣於同日下午3 時40分許，其騎車行經該弄與同
    路段40巷無號誌之交岔路口時，原應注意同為直行車時，左
    方車應暫停讓右方車先行，且行車在市區道路，時速不得超
    過50公里，又汽車行駛時，駕駛人應注意車前狀況，並隨時
    採取必要之安全措施，而當時雖係陰天，路面濕潤，但屬日
    間有自然光線，視距良好，且道路無任何缺陷與障礙，並無
    不能注意之情事，詎乙○○竟疏於注意，於騎車行經上開無
    號誌交岔路口時，竟未暫停讓右方車輛先行，且猶貿然以車
    速每小時60公里之速度超速疾駛，且亦疏未注意車前狀況，
    適有甲○○騎乘車牌號碼GGW-959 號重型機車，後載其子侯
    家進，沿莒光路1 段40巷（起訴書誤載為40巷17弄）往民生
    路2 段方向行駛直行至上址（相對於乙○○所騎機車而言，
    甲○○所騎機車係屬右方車），乙○○所騎機車遂與甲○○
    所騎機車發生撞擊，致甲○○、侯家進人車倒地，甲○○受
    有左側第5 、6 肋骨骨折並大量創傷性血胸及出血性休克等
    傷害，侯家進則受有兩側前額多處挫擦傷、左手腕挫瘀傷、
    左膝及左足踝挫擦傷等傷害。乙○○於肇事後，立即託路人
    報警並將甲○○及侯家進送醫，且留在現場，對於未發覺之
    犯罪，主動向處理警員告知其係騎車肇事者，並接受本院裁
    判。
二、案經甲○○（包含為其子侯家進獨立提起告訴）訴由臺北縣
    政府警察局海山分局報告臺灣板橋地方法院檢察署檢察官偵
    查起訴。
    理  由
壹、程序方面：
    按本件被告乙○○所犯係死刑、無期徒刑、最輕本刑為3 年
    以上有期徒刑以外之罪，其於準備程序就前揭被訴事實為有
    罪之陳述，經法官告知簡式審判程序之旨，並聽取其與公訴
    人之意見後，本院認無不得或不宜改依簡式審判程序進行之
    處，爰依刑事訴訟法第273 條之1 第1 項、第284 條之1 ，
    裁定本件由受命法官獨任進行簡式審判程序，合先敘明。
貳、實體方面：
  一、訊據被告乙○○對於前揭犯罪事實均坦承不諱，本院復審
      酌：
    (一)被告騎乘前揭機車車與告訴人甲○○所騎機車（其後搭載
      被害人侯家進）於上開時、地發生車禍之事實，除據被告
      於警詢、偵查及本院審理中均坦承無訛外，並經告訴人於
      警詢、偵查中指述綦詳，且有臺北縣政府警察局海山分局
      道路交通事故調查報告表影本1 份及肇事現場暨車損照片
      1 9 幀在卷可稽；而告訴人與被害人侯家進確係因本件車
      禍致分別受有前揭傷害等情，則有亞東紀念醫院及臺北縣
      立板橋醫院診斷證明書影本各1 紙附卷為憑，均堪認屬真
      實。
    (二)按「車輛行至無號誌或號誌故障而無交通警察指揮之交岔
      路口，支線道車應暫停讓幹線道車先行。未劃分幹、支線
      或同為幹線道或支線道者，轉彎車應暫停讓直行車先行；
      如同為直行車或轉彎車者，左方車應暫停讓右方車先行」
      、「行車速度，依速限標誌或標線之規定，無標誌或標線
      者，行車時速不得超過五○公里」、「汽車行駛時，駕駛
      人應注意車前狀況及兩車併行之間隔，並隨時採取必要之
      安全措施」，道路交通安全規則第102 條第1 項第2 款、
      第93條第1 項第1 款、第94條第3 項分別定有明文，且所
      謂「汽車」，係指在道路上不依軌道或電力架線而以原動
      機行駛之車輛（包括機器腳踏車），同規則第2 條第1 項
      第1 款亦有明文規定，故騎乘機車亦有上開道路交通安全
      規則之適用。經查，本件案發現場道路係無號誌交岔路口
      ，且屬市區道路，行車速限為時速50公里，而被告當時所
      騎機車係屬左方車，告訴人所騎機車則屬右方車，此有前
      揭道路交通事故調查報告表1 份在卷可稽；又被告於警詢
      中業已坦承其當時車速為時速60公里，且其於偵查中復坦
      承當時騎車行經案發地點時，僅係稍微看一下，並未看得
      很清楚等語。準此以觀，足見被告確係疏未注意騎車行經
      無號誌之交岔路口時，其所屬之左方車應暫停讓右方車先
      行，且其猶貿然以時速60公里之速度超速行駛，復未注意
      車前狀況，是被告確有上開諸項過失，已甚明顯。至被告
      固辯稱告訴人對本件車禍之發生亦有過失云云，惟尚查無
      任何證據資料證明告訴人亦有過失，被告空言泛指告訴人
      亦有過失云云，自無足取。此外，本件車禍經送鑑定結果
      ，同認被告上述之疏失為肇事原因，告訴人則無肇事因素
      ，此有臺灣省臺北縣區車輛行車事故鑑定委員會94年1 月
      25日北縣鑑字第0935181948號函暨鑑定意見書1 份在卷為
      佐，可資參照。
    (三)綜上所述，被告就本件車禍之發生確分別有前述之過失行
      為，且其之過失行為確使告訴人與被害人侯家進分別受有
      前揭傷害，是被告之過失行為與告訴人及該被害人之傷害
      結果間，應具有相當因果關係無疑。從而，本件事證已臻
      明確，被告之犯行應堪認定
  二、核被告所為，係犯刑法第284 條第1 項前段過失傷害罪。
      被告於案發後，留在事故現場，對於未發覺之犯罪，主動
      向處理事故之警員承認其係駕車肇事者，進而接受本院裁
      判，此除經被告於本院審理時供明在卷外，並有警方所製
      作之自首調查表1 紙在卷可稽（參見他字卷第24頁），是
      被告核已自首，依刑法第62條前段規定，減輕其刑。本院
      審酌被告本件騎乘機車所為過失犯行，造成告訴人及被害
      人侯家進分別受有前揭傷害，而依前揭診斷證明書所載，
      告訴人於91年8 月14日入院急診就醫，並手術止血及清除
      血塊，同年月23日出院，同年月30日及同年9 月23日門診
      複診，胸部X 光檢查骨頭仍未痊癒，並有殘存血塊，醫師
      建議再休息1 個月，足見告訴人及該被害人所受傷害非輕
      ，尤以告訴人之傷勢為甚，對其等身體及精神上所造成之
      痛苦洵非輕微，自不言可喻，嗣迄至本院審理時，被告猶
      未能與告訴人及該被害人達成和解或對之有所賠償，是被
      告所為，自應受有相當程度之刑事非難；惟另考量被告並
      無任何前科紀錄，此有臺灣高等法院被告全國前案紀錄表
      1 份在卷可按，素行尚非不良，而其業已坦認本件過失犯
      行等一切情狀，酌情量處如主文所示之刑，並諭知易科罰
      金之折算標準，以資懲儆。
據上論斷，應依刑事訴訟法第273 條之1 第1 項、第284 條之1
、第299 條第1 項前段，刑法第284 第1 項前段、第62條前段、
第41條第1 項前段，罰金罰鍰提高標準條例第1 條前段、第2 條
，判決如主文。
本案經檢察官陳伯厚到庭執行職務
中　　華　　民　　國　　94　　年　　4 　　月　　8 　　日
　　　　　　　　　交通法庭      法　官　陳信旗
以上正本證明與原本無異。
如不服本判決，應於判決送達後10日內，向本院提出上訴狀。
　　　　　　　　　　　　　　　　書記官　陳昭綾
中　　華　　民　　國　　94　　年　　4 　　月　　8 　　日
附錄本判決論罪科刑之法條：
刑法第284條第1項
    因過失傷害人者，處6月以下有期徒刑、拘役或5百元以下罰
    金，致重傷者，處1年以下有期徒刑、拘役或5百元以下罰金
    。
